【裁判字號】    98,重訴,127
【裁判日期】    981207
【裁判案由】    損害賠償
【裁判全文】
臺灣臺中地方法院民事判決             98年度重訴字第127號
原      告  丙○○
            己○○
上二人共同
訴訟代理人  趙建興律師
被      告  戊○○
訴訟代理人  林見軍律師
被      告  丁○○
訴訟代理人  王文聖律師
上列當事人間請求損害賠償事件，經於民國98年11月11日言詞辯
論終結，本院判決如下：
    主    文
原告之訴及假執行之聲請均駁回。
訴訟費用由原告丙○○、己○○各負擔2分之1。
    事實及理由
壹、原告訴之聲明：
    （一）被告應連帶給付原告丙○○新台幣（下同）3,619,00
          0元及自起訴狀繕本送達之翌日起至清償日止按年息
          5%計算之利息。
    （二）被告應連帶給付原告己○○新台幣3,462,000元及自
          起訴狀繕本送達之翌日起至清償日止按年息5%計算之
          利息。
    （三）第（一）、（二）項於其中任一被告已為給付時，就
          所給付範圍，其他被告免給付義務。
    （四）原告願供擔保，請准宣告假執行。
    另陳述如下：
    （一）兩造為手足關係，均為被繼承人賴哲夫之法定繼承人
          。兩造前於民國93年4月7日就被繼承人賴哲夫所留遺
          產如何分配達成協議，並於原證一協議書上親自簽名
          。該原證一協議書第7條約定，前述各人所分得之房
          地，其過戶所需之所有費用及稅金均由分得之人負擔
          ；第8條約定，前述所分配之車位屬訴外人銘瀚有限
          公司（下稱銘瀚公司）所有，被告戊○○應無條件提
          供有關資料辦理過戶，有關稅費應由分得之人負擔。
          另約定兩造願配合履行，爾後不得有任何異議。依93
          年4月7日原證一協議書所示：
          (1)、原告丙○○分得：
              １、台中市○○○○街2號13樓（含抵押債務）
                  及地下二停車位B1-24、B1-18號。
              ２、台中市○○○路○段123號4樓之3辦公室（
                  含抵押債務）。
              ３、台中市○○街3之1號3樓、3之2號3樓（含抵
                  押債務）。
              ４、台中市○○路2之7號土地。
          (2)、原告己○○分得：
              １、台中市○○○○街6號13樓（含地下室一車
                  位及抵押債務）。
              ２、台中市○○○街128號房地（含抵押債務）
                  。
    （二）詎被告二人竟為二個停車位過戶問題發生爭執，被告
          戊○○要求被告丁○○應先將被告丁○○所分得之「
          台中市○○路○段32號13樓」不動產之債務「背負」
          過去，才願將二個停車位過戶予被告丁○○，被告丁○○則要求停車位與房子應同時過戶。其二人相持不
          下，致上揭93年4月7日之原證一協議書因被告二人之
          阻擾而無法履行，遲延2年半之期間仍無法順利辦理
          繼承登記。原告及被告戊○○乃於95年12月19日向臺
          灣板橋地方法院起訴請求被告丁○○履行協議辦理繼
          承登記，經該院以96年度重家訴字第6號受理在案。
          惟在該訴訟審理期間，因原證一協議書所記載之不動
          產，陸續遭債權人聲請法院拍賣，致該繼承登記訴訟
          已無進行實益，遂於97年1月21 日撤回起訴。
    （三）因被告二人間就所分配予被告丁○○之台中市○○路
          ○段32號13樓之地下二停車位（B1-1號、B2-44號）
          之過戶問題爭執不休，被告二人乃不依協議書內容履
          行分割，導致無法辦理繼承登記，原告二人因而無法
          取得所應分得之不動產之單獨所有權，原告丙○○原
          可分得之台中市○○○路○段123號4樓之3辦公室及
          台中市○○街3之1號3樓、自治街3之2號3樓，原告己○○原可分得之台中市○○○街128號房地，嗣乃遭
          抵押權人查封拍賣，原告二人因而喪失依原證一協議
          書所示原可取得之不動產所有權。
    （四）按因可歸責於債務人之事由，致給付不能者，債權人
          得請求賠償損害，民法第226條第1項定有明文。而損
          害賠償，除法律另有規定或契約另有訂定外，應以填
          補債權人所受損害及所失利益為限。依通常情形或依
          已定之計劃、設備或其他特別情事，可得預期之利益
          ，視為所失利益，民法第216條定有明文。原告二人
          因可歸責於被告二人之事由，因而喪失依原證一協議
          書所示原可取得之不動產所有權，為此爰向被告請求
          下列損害賠償：
          (1)、原告丙○○之損失3,619,000元：
              １、台中市○○○路○段123號4樓之3辦公室：
                  拍定價格為5,400,000元，扣除貸款3,390,
                  000元，損失2,010,000元。
              ２、上述台中市○○○路○段123號4樓之3辦公
                  室原本月租固定收入20,000元，因被查封致
                  原承租戶不願續租，被迫於96年8月續約時
                  降為15,000元，租金收入於97年6月拍定後
                  中斷，截至97年12月底，計損失170,000元
                  。
              ３、台中市○○街3之1號3樓、自治街3之2號3樓
                  ：拍定價格為2,040,000元，拍賣餘款為720
                  ,000元，損失1,320,000元。
              ４、上述台中市○○街房地於96年6月被查封，
                  原承租戶自同年7月退租，每月租金損失7,0
                  00元，截至97年12月底，計損失119,000元
                  。
          (2)、原告己○○之損失3,462,000元：
              １、台中市○○○街128號房地：拍定價格為9,5
                  00,000元，扣除貸款6,830,000元，損失2,6
                  70,000元。
              ２、原告己○○因上述文昌二街房地被拍賣而須
                  遷出，另行在外租屋居住，每月租金22,000
                  元損失，應由被告負擔，另此部分擴張請求
                  自97年11月1日起至100年10月31日止，每月
                  22,000元計算770,000元，合計損失792,000
                  元。
    （五）被告戊○○、丁○○二人為停車位如何過戶一事，堅
          持己見，互不退讓，致原證一協議書無法依約履行，
          終至給付不能，其二人因各別之債務不履行原因而負
          擔同一損害賠償債務，此為學說上之不真正連帶債務
          ，是被告二人其中一人如為給付，則他被告即同免其
          責。
    （六）另按，繼承人自繼承開始時，除本法另有規定外，承
          受被繼承人財產上之一切權利、義務。繼承人對於被
          繼承人之債務，以因繼承所得遺產為限，負清償責任
          。繼承人對於被繼承人之債務，負連帶責任。連帶債
          務人相互間，除法律另有規定或契約另有訂定外，應
          平均分擔義務。連帶債務人中之一人，因清償、代物
          清償、提存、抵銷或混同，致他債務人同免責任者，
          得向他債務人請求償還各自分擔之部分，並自免責時
          起之利息。民法第1148條、第1153條、第280條及第2
          81條定有明文。本件兩造間93年4月7日協議書及95年
          3月31日之補充協議書均明白記載各人分得之財產及
          應負擔之債務，顯係以契約排除平均負擔之規定，玆
          應分配予原告之不動產因可歸責於被告之事由，致給
          付不能，原告爰另依民法第281條第1項規定請求之。
貳、被告答辯聲明：原告之訴及假執行之聲請均駁回，如受不利
    判決，願供擔保，請准宣告免為假執行。另分別陳述如下：
    （一）被告戊○○部分：
          (1)、本件原告二人所稱遭拍賣之不動產，在被繼承人
              賴哲夫辭世之際，均設有抵押權且未完全清償抵
              押債務在案。按「繼承人自繼承開始時，除本法
              另有規定外，承受被繼承人財產上之一切權利、
              義務」、「繼承人對於被繼承人之債務，負連帶
              責任」、「連帶債務之債權人，得對於債務人中
              之一人或數人或其全體，同時或先後請求全部或
              一部之給付。連帶債務未全部履行前，全體債務
              人仍負連帶責任。」民法第1148條、第1153條、
              第273條分別定有明文。玆抵押權人本於連帶債
              務之債權人地位，選擇先就原告二人所分得承繼
              之不動產予以拍賣求償，此乃抵押權人即訴外人
              合作金庫商業銀行股份有限公司及新昌資產管理
              股份有限公司本於法律規定行使權利之選擇結果
              ，核與被繼承人間有無辦妥繼承登記，不具任何
              因果關係。申言之，上開不動產之遭查封拍賣，
              非因未辦理繼承登記所引起，原告二人主張被告
              應就該渠等所分配之不動產遭拍賣一情，負損害
              賠償責任，顯有錯認。
          (2)、本件抵押權之設定，乃係以數不動產共同擔保同
              一抵押債務，是各繼承人所應分配承擔之遺產債
              務，其具體數額並不明確。全體繼承人對於被繼
              承人之債務，並未協議各自所應承擔之比例，且
              就遺產所為之分割協議亦未經債權人同意，依民
              法第1171條規定：「遺產分割後，其未清償之被
              繼承人之債務，移歸一定之人承受，或劃歸各繼
              承人分擔，如經債權人同意者，各繼承人免除連
              帶責任。」足見原告尚無法免除連帶清償之責。
          (3)、原告另於96年8月29日書立被證一之切結書表示
              「放棄因賴哲夫遺產未能過戶產生之利息及違約
              金對戊○○求償...」，則原告自亦不得再對被
              告戊○○為本件求償之主張。
    （二）被告丁○○部分：
          (1)、被告丁○○對於原證一協議書中之房地分配部分
              之繼承登記，因部分房地為抵押債權人聲請查封
              拍賣拍定，致無法辦理繼承登記之給付不能情事
              ，並無可歸責事由，自毋須負債務不履行損害賠
              償責任。緣於94年11月21日國稅局核發兩造先父
              賴哲夫之遺產完稅證明後，被告丁○○即要求原
              告及被告戊○○依93年4月7日雙方所簽訂之原證
              一協議書內容儘速辦理繼承過戶，同時將分得原
              屬於訴外人銘瀚公司所有之2個停車位一併辦理
              過戶。此時被告戊○○卻有條件的提出要被告丁○○需繼承過戶完成分得之房屋及抵押債務後，
              始願意將被告丁○○所分得之2個停車位相關資
              料供被告丁○○辦理過戶事宜，完全未遵照雙方
              上述協議書所約定被告戊○○應無條件提供停車
              位有關資料辦理過戶事宜。
          (2)、嗣後被告丁○○乃商請當初協議書之見證人甲○○律師出面與被告戊○○協調，被告戊○○仍堅
              持須等被告丁○○繼承過戶完成所分得之房屋及
              抵押債務後，始願意將該2個停車位之有關資料
              提供被告丁○○辦理過戶事宜。為免父親遺產久
              未繼承，而遭國稅局罰款，被告丁○○曾多次商
              請原告2人與被告戊○○協商，期能儘快辦理父
              親不動產遺產之繼承，惟此時被告戊○○卻又另
              提出有條件之2倍賠償條款，即其提供車位相關
              過戶資料時，原告與被告丁○○等3人須同時簽
              訂協議書，要求原告與被告丁○○3人承諾若將
              來3人所分得之不動產辦理房屋過戶而未同時將3
              人原分配之抵押債務同時繼承，導致被告戊○○
              須一起背負債務時，則原告與被告丁○○3人須
              同時賠償被告戊○○所背負債務之2倍金額。原
              告與被告丁○○3人認為93年4月7日簽訂之原證
              一「協議書」，已明確約定每人分得之不動產房
              屋及抵押債務，雙方權利與義務均已獲得保障，
              無須再簽訂所謂「2倍條款」。
          (3)、嗣後被告戊○○與原告竟以被告丁○○不願辦理
              繼承登記為由，於95年12月19日向臺灣板橋地方
              法院提起民事訴訟，訴請被告丁○○履行協議辦
              理繼承登記，於調解庭中，被告戊○○又提出有
              條件的過戶方式（即被告丁○○分得之該2個停
              車位相關資料其願意提交雙方認可之律師保管，
              惟需俟被告丁○○完成不動產房屋及抵押債務繼
              承過戶後，始同意將該2個停車位過戶予被告丁○○），致調解不成。訴訟審理期間，被告戊○○雖於96年10月15日以存證信函第7633號通知被
              告丁○○依協議書之約定，將房子辦理過戶等事
              宜，被告丁○○旋於96年10月18日以存證信函第
              244號函復被告戊○○表示：有誠意也很願意依
              協議書辦理繼承，亦懇請被告戊○○於辦理過戶
              時亦依協議書約定內容將車位辦理過戶所需之相
              關資料無條件的一併同時提出。惟未獲得善意回
              應。
          (4)、被告丁○○再於97年2月4日以板橋30支郵局第52
              號存證信函催告被告戊○○及原告應依系爭協議
              書辦理遺產分割繼承事宜，並要求被告戊○○應
              將被告丁○○所分得之停車位過戶所需資料，一
              併提出同時辦理過戶等之意旨，亦未獲置理。
          (5)、按「因契約互負債務者，於他方當事人未為對待
              給付前，得拒絕自己之給付。」民法第264條第1
              項定有明文。系爭原證一協議書第8條約定：前
              述所分配之車位屬銘瀚有限公司所有（按兩造所
              分得之停車位，均在同一集合住宅社區之地下室
              ，產權獨立，原均為兩造先父賴哲夫所有，於兩
              造先父賴哲夫往生前，均為被告戊○○辦理過戶
              於訴外人銘瀚公司名下），被告戊○○應無條件
              提出有關資料辦理過戶，有關稅費應由分得人負
              擔等語。準此被告丁○○就系爭原證一協議書所
              應履行協同辦理各人分得房地之繼承登記，與被
              告戊○○所應履行之前述停車位過戶之義務，為
              同時履行之抗辯，此乃正當權利之行使，難謂有
              何可歸責之事由。從而，系爭原證一協議書關於
              個人分得房地繼承登記之辦理，縱因有被拍賣而
              陷於給付不能，亦與被告丁○○無涉，原告執此
              主張請求債務不履行之損害賠償，自屬無據。
          (6)、原告依系爭原證一協議書所分得之房地為抵押債
              權人聲請法院拍賣，縱認因此而受有損害，惟按
              ，損害賠償之債所得請求填補之損害，以與責任
              原因有因果關係存在者為限，倘若無責任原因之
              事實，即能取得此利益，因有此事實發生，致無
              此利益可得，是為所失利益。查系爭原證一協議
              書第1條所定各人房地之分配，均包含承受該房
              地現存之抵押債務在內，是各該房地如因抵押債
              務未能繳息或清償，致遭銀行聲請拍賣，乃屬可
              歸責於該分得該房地之人，殊與該房地是否已依
              系爭原證一協議書辦理繼承登記無涉。
          (7)、原告主張渠等所分得房地遭抵押債權銀行拍賣云
              云，惟未敘明債權銀行究竟憑何項債權所為，苟
              係因原告所應承受之抵押債務未繳息或清償借款
              所致，自無向被告丁○○主張損害賠償之可言。
              況參諸被告丁○○所分得之台中市○○路○段32
              號13樓房地之抵押債務，經債權銀行華僑商業銀
              行將抵押權及所擔保之債權讓與訴外人新昌資產
              管理股份有限公司後，被告丁○○為免該房地遭
              拍賣，乃委由配偶乙○○向訴外人新昌資產管理
              股份有限公司購買該債權，其後訴外人新昌資產
              管理股份有限公司即撤回對被告丁○○所分得上
              開房地之強制執行。益徵兩造依系爭原證一協議
              書所分得之房地是否會遭拍賣，要與已否辦理繼
              承登記無關。
          (8)、原告所主張之損害計算，亦非正確。原告所分得
              房地被拍賣，拍定所得價款乃係用以清償原告所
              承受之抵押債務，故原告之積極財產雖有減少，
              惟消極財產亦隨之減少，其財產總體計算上並無
              減少，難謂受有何損害，至於該房地拍賣得款用
              以清償稅捐部分，本即分得房地之人所應負擔之
              稅捐義務，亦非受有損害。另原告所分得房地原
              承租人退租或減少租金，尚難認與該房地被查封
              有何因果關係，蓋依民法第425條規定，原承租
              人本得主張「買賣不破租賃」。又房地被拍定後
              無法繼續收取租金，或須另租屋居住，均屬處分
              房地清償債務之必然結果，亦非能認受有損害。
          (9)、原告除依民法第226條第1項規定提起本件損害賠
              償之訴外，另主張被告應依民法第281條第1項規
              定負清償責任云云。惟按「連帶債務人相互間，
              除法律另有規定或契約另有訂定外，應平均分擔
              義務；連帶債務人中之一人，因清償、代物清償
              、提存、抵銷或混同，致他債務人同免責任者，
              得向他債務人請求償還各自分擔之部分，並自免
              責時起之利息。」民法第281條第1項定有明文。
              原告自承兩造於93年4月7日所簽訂之原證一協議
              書，就所繼承兩造之父賴哲夫所留房地部分之分
              配，本即含有所分得之不動產上如有抵押債務即
              歸由該分得之人負責清償。足徵兩造對於93年4
              月7日所簽協議書分配之不動產負有單獨承受其
              上抵押債務之清償責任。換言之，被告自毋須就
              原告所分得之房地遭拍賣致被告同免責任之分擔
              額負清償責任，乃原告主張依民法第281條第1項
              規定請求被告清償，自有誤解。至被告戊○○所
              稱：「當初是因為B2-44號的編號，丁○○覺得
              不吉利所以才會改成41號的車位分配給他，44號
              我才會把它賣掉，但是表格上沒有記載41號的原
              因是因為我們是依照93年的協議分配內容來記載
              的，但事實上我們是願意把41號的車位給他的。
              」（鈞院98年7月20日言詞辯論筆錄）。惟被告
              戊○○固曾同意以41號停車位替換44號停車位，
              然被告戊○○於97年1月29日仍將其所有車號M8-
              9941號吉普車故意停放在該41號停車位迄今，致
              被告丁○○無法將該41號停車位交付承租人使用
              ，此適足以說明兩造迄今無法辦理繼承登記，係
              被告戊○○拒不配合停車位相關過戶事宜所致，
              而與被告丁○○無涉。
、法院得心證之理由：
  一、程序方面：按訴狀送達後，原告不得將原訴變更或追加他
      訴。但有下列各款情形之一者，不在此限：二、請求之基
      礎事實同一者。三、擴張或減縮應受判決事項之聲明者。
      按民事訴訟法第255條第1項第2、3款定有明文。本件原告
      於起訴狀送達被告後，追加民法第281條第1項而為請求，
      另就原告己○○部分原請求被告應連帶給付2,692,000元
      及按法定利率計算之利息，嗣則擴張請求金額為3,462,00
      0元及利息，所為追加及擴張之程序事項，揆諸上揭說明
      ，爰予准許。
  二、實體方面：下開各情，業據兩造分別提出相關文書資料為
      證，核屬相符，各該文書資料形式上均為真正一節，復為
      兩造所不爭執，信屬實在：
      （一）兩造為手足關係，均為被繼承人賴哲夫之法定繼承
            人，被繼承人賴哲夫生前於91年1月9日曾就其財產
            及負債書立書面文件，其上記載有：「負債8195萬
            ，1.華僑4415萬，保證人丙○○，中港路、文昌二
            街、安順東四街...瀋陽路...」之旨，原告及被告
            戊○○三人並於其上簽名表示同意。
      （二）賴哲夫過世後，兩造於93年4月7日就被繼承人賴哲
            夫所留遺產如何分配一事，達成協議，並於原證一
            協議書上親自簽名。系爭原證一協議書記載：
            (1)、被告戊○○分得：
                １、台中市○○路○段38號4樓（含抵押債務
                    ）。
                ２、台中市○○路○段38號12樓（含抵押債務
                    ）。
                ３、台中市○○街81之2號。
            (2)、原告丙○○分得：
                １、台中市○○○○街2號13樓（含抵押債務
                    及地下二停車位B1-24、B1-18號）。
                ２、台中市○○○路○段123號4樓之3辦公室
                    （含抵押債務）。
                ３、台中市○○街3之1號3樓、3之2號3樓（含
                    抵押債務）。
                ４、台中市○○路2之7號土地。
            (3)、原告己○○分得：
                １、台中市○○○○街6號13樓（含地下室一
                    車位及抵押債務）。
                ２、台中市○○○街128號房地（含抵押債務
                    ）。
            (4)、被告丁○○分得：
                台中市○○路○段38號13樓（含地下二停車位
                B1-1、B2-44號，該二車位同意於93年5月1日
                交由丁○○全權處分及抵押債務）。
      （三）嗣於95年3月間，被告丁○○之夫即證人乙○○起
            草原證八所示之協議書，惟僅原告丙○○、己○○
            、被告丁○○三人簽名，被告戊○○並未簽名其上
            。
      （四）繼於96年8月29日，原告書立被證一之切結書，表
            明：「放棄因賴哲夫遺產未能過戶產生的利息及違
            約金對戊○○求償...」之意。
      （五）再於97年7月間，被告戊○○委由林見軍律師書下
            記載有各相關標的之各該抵押債務分擔額表，原告
            丙○○、己○○及被告戊○○均於其上簽名，被告
            丁○○則以97年7月16日函件函知林見軍律師，要
            求加註車位過戶事宜及協助協調部分事項。
      （六）末於97年12月1日，被告丁○○之夫即證人乙○○
            與債權人新昌資產公司簽立債權買賣契約書，就上
            開約定分歸被告丁○○之門牌號碼台中市○○路○
            段38號13樓之房地之未償貸款775萬元債權，以560
            萬元之對價，成立債權買賣契約，債權人新昌資產
            公司同意撤回對該門牌號碼台中市○○路○段38號
            13樓之房地之強制執行。
  三、爰就兩造間之爭執事項，分述如下：
      （一）被告有無可歸責之事由，致對原告應負給付不能之
            賠償損害責任？
            (1)、按繼承人有數人時，在分割遺產前，各繼承人
                對於遺產全部為公同共有；另繼承人對於被繼
                承人之債務，負連帶債務；又連帶債務之債權
                人，得對於債務人中之一人，或數人或其全體
                同時或先後請求全部或一部之給付，民法第11
                51條、第1153條第1項、第273條第1項分別定
                有明文。
            (2)、次按，債務關係如於設定擔保物權外另有保證
                人者，主債務人不清償其債務時，依原則固應
                先儘就擔保物拍賣充償，惟當事人間如有特別
                約定，仍從其特約；所謂連帶保證者，謂保證
                人與主債務人負債務履行責任之保證，由於連
                帶保證具連帶債務之性質，故債權人仍得逕對
                連帶保證人為全部給付之請求，連帶保證人並
                無先訴抗辯權。
            (3)、經查，兩造於93年4月7日就被繼承人賴哲夫所
                留遺產如何分配一事，達成協議，並由證人甲○○律師為兩造擬定原證一所示協議書，兩造
                並於其上親自簽名，已如前述。證人甲○○律
                師於本院審理中到庭結證：「...是我幫他們
                草擬的...一起到我事務所談遺產處理的事情
                ...他們在之前似乎就先有一份協議，但內容
                我不太記得了...印象中他們有表示有部分的
                財產沒有列在原本的協議書裡面，所以他們四
                人就在我的事務所就所餘留的遺產商談處理的
                細節，並且依照他們所談好的內容由我幫他們
                擬妥原證一的協議書。當事人當時的真意是以
                我幫他們所草擬的原證一的協議書作為遺產分
                配的依據，至於舊的協議書就不再作為分配的
                依據了...當時主要的內容就是依照當事人所
                已知的財產狀況來進行分配，並且如果日後另
                有發現其他遺產的話，則按應繼分的比例來分
                配...我只是依照他們當事人自行協議的分配
                方式幫他們撰寫協議書。他們自行協議分配的
                依據是什麼我並不清楚，但是我都是依照他們
                的結論進行分配的記載...」。依證人上開證
                言可知，兩造已就被繼承人賴哲夫所留遺產達
                成遺產分割之協議。
            (4)、依93年4月7日原證一協議書所示，原告丙○○
                分得：１、台中市○○○○街2號13樓（含地
                下二停車位B1-24、B1-18號）。２、台中市○○○路○段123號4樓之3辦公室。３、台中市
                ○○街3之1號3樓、3之2號3樓。４、台中市○○路2之7號土地。另原告己○○則分得：１、
                台中市○○○○街6號13樓（含地下室一車位
                ）。２、台中市○○○街128號房地。惟兩造
                當時同時約定，兩造就所分配到之不動產所負
                之抵押權債務，負有清償責任。是原告二人依
                遺產分割協議，就所得分配取得之上開不動產
                所設定之抵押權所擔保之債務，就繼承人內部
                間而言，原告應自行負責清償之；另繼承人對
                外而言，就被繼承人之全部債務（不限於所分
                配取得之各不動產所設定之抵押權所擔保之債
                務），對債權人仍負連帶清償責任，並不因內
                部之遺產分割協議而得對外主張免其責任。
            (5)、原告丙○○依分割協議本可分配取得之台中市
                ○○○路三段123號4樓之3、台中市○○街3之
                1號3樓及3之2號3樓房地不動產；另原告己○○依分割協議本可分配取得之台中市○○○街
                128號房地不動產。兩造簽立93年4月7日原證
                一協議書後，雖因抵押權人行使抵押權致遭法
                院拍賣，原告乃未能取得台中市○○○路○段
                123號4樓之3、台中市○○街3之1號3樓及3之2
                號3樓及台中市○○○街128號等不動產之單獨
                所有權。惟查，依上開原證一協議書所示，原
                告二人就其所分配之不動產上所負擔之抵押權
                所擔保之債務，本即負清償之責任。另原告所
                稱：「被告二人為停車位過戶問題發生爭執，
                被告戊○○要求被告丁○○應先將被告丁○○
                所分得之「台中市○○路○段32號13樓」不動
                產之債務「背負」過去，才願將二個停車位過
                戶予被告丁○○，被告丁○○則要求停車位與
                房子應同時過戶。其二人相持不下，致上揭93
                年4月7日之協議因被告二人之阻擾而無法履行
                ，遲延2年半之期間仍無法順利辦理繼承登記
                」一語，縱認屬實，然原告二人所得受分配之
                不動產，縱使得依兩造間所為之遺產分割協議
                內容而於93年間登記為原告單獨所有，仍不能
                據以對抗抵押債權人而免遭拍賣。本件原告二
                人所得分配之不動產之遭拍賣，既係源於抵押
                債權人行使債權權利所致，尚難認屬可歸責於
                被告之事由所致，則原告主張因可歸責於被告
                之事由致其喪失原所得分配取得之不動產單獨
                所有權，而依「給付不能」之規定，訴請被告
                賠償其損害等語，並非有理。
      （二）原告依民法第281條規定，訴請被告償還各自所應
            分擔之部分，是否有據？
            (1)、按繼承人相互間對於被繼承人之債務，除另有
                約定外，按其應繼分比例負擔之；連帶債務中
                之一人，因清償、代物清償、提存、抵銷或混
                同，致他債務人同免責任者，得向他債務人請
                求償還各自分擔之部分，並自免責時起之利息
                ，民法第1153條第2項、第281條第1項固有明
                定。詳言之，共同繼承人對外就繼承財產應連
                帶負責，但就共同繼承人間之內部關係，原則
                上固依共同繼承人之應繼分比例分擔，然如另
                有約定者，則按其約定內容負擔之。
            (2)、本件依93年4月7日原證一協議書所示，兩造已
                就依遺產分割協議所得分配取得之各該不動產
                上之抵押權擔保債務達成自負清償責任之約定
                ，核屬兩造相互間對於被繼承人之債務，所為
                之特別約定，自應依其約定而為其內部責任之
                認定，而不再按應繼分比例定其負擔。
            (3)、95年3月間，被告丁○○之夫即證人乙○○起
                草原證八所示之協議書，惟僅原告丙○○、己○○、被告丁○○三人簽名其上，被告戊○○
                並未簽名，被告戊○○復否認該原證八所示之
                協議書之效力，自難認該原證八之協議書有拘
                束被告戊○○之效力。
            (4)、又查，原告主張原告丙○○依分割協議本可分
                配取得之台中市○○○路○段123號4樓之3、
                台中市○○街3之1號3樓及3之2號3樓不動產；
                另原告己○○依分割協議本可分配取得之台中
                市○○○街128號房地不動產，於簽立93年4月
                7日原證一協議書後，因抵押權人行使抵押權
                致遭法院拍賣，原告乃未能取得台中市○○○
                路○段123號4樓之3、台中市○○街3之1號3樓
                及3之2號3樓及台中市○○○街128號不動產單
                獨所有權一節，固然屬實，然原告二人對台中
                市○○○路○段123號4樓之3、台中市○○街3
                之1號3樓及3之2號3樓及台中市○○○街12 8
                號等房地之抵押債務既已約定須自負清償之責
                ；加以依被繼承人賴哲夫生前於91年1月9日就
                其財產及負債所書立之書面內容觀之，原告丙○○就被繼承人賴哲夫對債權人華僑銀行（債
                權繼受人新昌資產管理股份有限公司）所負之
                債務，另負有保證人責任。
            (5)、依93年4月7日原證一協議書所示，兩造就所得
                受分配取得之各該不動產上之抵押權擔保債務
                ，自負清償之責，雖因部分繼承標的物有共同
                設定抵押權予債權人華僑銀行（債權繼受人新
                昌資產管理股份有限公司）而未明確標明各該
                不動產所應分擔之債務額度，致生爭議。但查
                ，對債權人華僑銀行（債權繼受人新昌資產管
                理股份有限公司）所負之債務，與被告戊○○
                無涉一節，為原告所自承在卷；另被告丁○○
                乃係分配取得台中市○○路○段38號13樓不動
                產，而依債權人新昌資產管理股份有限公司於
                97年12月1日與被告丁○○之夫即證人乙○○
                所簽立之債權買賣契約書內容觀之，就分歸被
                告丁○○取得之台中市○○路○段38號13樓之
                房地之未償貸款餘額僅為775萬元，經以560萬
                元之對價，由債權人新昌資產管理股份有限公
                司於97年12月1日與被告丁○○之夫即證人乙○○成立債權買賣契約，債權人新昌資產管理
                股份有限公司並同意撤回對該不動產之強制執
                行。是依該債權買賣契約書所示，被告丁○○
                就其分配所取得之台中市○○路○段38號13樓
                之房地，已與債權人新昌資產管理股份有限公
                司成立名為第三人債權買賣契約實為債務清償
                之和解協議。則被告丁○○對原告丙○○、己○○而言，已無內部所應另行分擔之債務可言
                。原告丙○○、己○○就該775萬元之共同擔
                保債務，亦同免責任。從而，原告依民法第28
                1條規定，訴請被告戊○○、丁○○償還其所
                主張之內部應分擔比例云云，亦非有據。
肆、基上所述，原告本於民法第226條及第281條第1項規定，訴
    請被告戊○○、丁○○連帶給付原告丙○○3,619,000元、
    連帶給付原告己○○3,462,000元，及均自起訴狀繕本送達
    之翌日起至清償日止，按年息5%計算之利息，為無理由，應
    予駁回；又原告之訴既經駁回，則其假執行之聲請，失所附
    麗，併予駁回。
伍、本件事證已臻明確，兩造其餘攻擊防禦方法及舉證，核與判
    決結果無影響，爰不逐一論述，併予敘明。
陸、據上論結，原告之訴為無理由，依民事訴訟法第78條、第85
    條第1項前段，判決如主文。
中    華    民    國    98    年    12    月    7     日
                  民事第四庭    法  官  林宗成
上正本係照原本作成。
如對本判決上訴，須於判決送達後20日內向本院提出上訴狀。
中    華    民    國    98    年    12    月    7     日
                                書記官


司法院資訊處製作；財團法人民間司法改革基金會備份。
